【裁判字號】    98,簡上,41
【裁判日期】    990714
【裁判案由】    給付票款
【裁判全文】
臺灣基隆地方法院民事判決              98年度簡上字第41號
上  訴  人  乙○○
訴訟代理人  黃教倫律師
被上訴人    甲○○
上列當事人間請求給付票款事件，上訴人對於中華民國98年７月
13日本院98年度基簡字第0435號第一審判決提起上訴，本院第二
審合議庭於中華民國99年６月30日辯論終結，茲判決如下：
    主  文
上訴駁回。
第二審訴訟費用由上訴人負擔。
    事實及理由
一、本件被上訴人起訴主張：上訴人於民國（下同）88年１月31
    日向伊借款新臺幣（下同）30萬元，簽發如附表所示之本票
    乙張交伊收執，約定應於88年６月30日前清償，詎上訴人屆
    期未為清償，經伊迭次向上訴人催討，均不獲置理等情，為
    此依消費借貸之法律關係（原審判決誤認為係依票據之法律
    關係），提起本件訴訟，請求判決：上訴人應給付伊30萬元
    及自98年４月27日（即支付命令送達上訴人之翌日）起至清
    償日止按年息５％計算之利息。
二、上訴人經原審法院合法通知，未於言詞辯論期日到場，亦未
    提出書狀為任何聲明及陳述。
三、原審對於被上訴人之請求，全部予以准許。上訴人對於原審
    判決不服，提起上訴，求為判決：(一)原判決廢棄。(二)被
    上訴人在第一審之訴駁回。補稱：(一)伊否認與被上訴人間
    有消費借貸之事實，亦否認曾收受借款30萬元，參照最高法
    院89年度臺上字第85號判決要旨，被上訴人自應就消費借貸
    關係之存在及伊已收受借款之事實，負舉證之責。惟被上訴
    人迄未就伊已收受借款之事實及其資金之來源（如銀行之提
    款明細），負舉證責任。(二)如伊確曾向被上訴人借貸30萬
    元，且約定於88年６月30日清償，則被上訴人何以遲至今日
    始訴請伊返還？益證被上訴人之主張並非真實。(三)至伊雖
    曾交付２萬元２次，合計４萬元予被上訴人，然此係因被上
    訴人曾發簡訊予伊，謂將寄發存證信函予伊任職之公司及負
    責人，伊為免工作受影響，始不得已先交付４萬元予被上訴
    人；嗣伊確認並未收受被上訴人之30萬元，自不可能繼續交
    付剩餘款項。況伊雖曾交付４萬元予被上訴人，亦不得因此
    解免被上訴人就其資金來源及曾交付借款予伊等情負舉證之
    責。(四)又被上訴人如係基於本票所生之債權，提起本件訴
    訟，則系爭本票之債權顯已罹於時效而消滅，被上訴人自不
    得再為請求等語。
四、被上訴人求為判決如主文所示。除援用原審主張之事實及舉
    證外，補稱：(一)伊係參加上訴人為會首之互助會，標得會
    款後借予上訴人，除有上訴人簽發如附表所示之本票外，並
    有會助會單兩張可証。上訴人如未向伊借款，又何須簽發如
    附表所示之本票予伊？(二)又於伊訴請上訴人給付後，上訴
    人曾先後於98年６月29日及98年７月23日各匯款２萬元，合
    計４萬元予伊；上訴人如未向伊借款，又何須匯款４萬元予
    伊？等語。並補提互助會單２張及存摺節影本１件為証。
五、查被上訴人主張：上訴人於88年１月31日向伊借款30萬元，
    簽發如附表所示之本票乙張交伊收執，約定應於88年６月30
    日前清償，詎上訴人屆期未為清償，經伊迭次向上訴人催討
    ，均不獲置理等事實，業據提出互助會單２張及附表所示之
    本票１張為証，且被告亦承認該互助會單及本票均為真正，
    參與上訴人於被上訴人訴請伊給付後，又曾先後於98年６月
    29日及98年７月23日各匯款２萬元，合計４萬元予被上訴人
    （此亦據被上訴人提出存摺節影本１件為証，且為上訴人自
    認屬實），衡情若非上訴人確有向被上訴人借款，又何須簽
    發附表所示之本票交予被上訴人（經本院質問上訴人：為何
    簽發附表所示之本票交予被上訴人？竟稱已忘了云云，顯非
    真實）？及匯款４萬元予被上訴人？等情，被上訴人主張之
    事實應堪信為真實，亦即上訴人確有向被上訴人借款30萬元
    ，屆期未還。上訴人否認有向被上訴人借款30萬元未還之事
    實，乃自欺欺人之語，並不可採。
六、按「借用人應於約定期限內，返還與借用物種類、品質、數
    量相同之物。未定返還期限者，借用人得隨時返還；貸與人
    亦得定一個月以上之相當期限，催告返還。」民事訴訟法第
    0478條定有明文。本件上訴人既有向被上訴人借款30萬元，
    屆期未還，如上所述，從而被上訴人依消費借貸之法律關係
    （原審判決誤認為係依票據之法律關係，惟結論並無不同）
    ，訴請上訴人如數償還30萬元，並加給自98年４月27日（即
    支付命令送達上訴人之翌日）起至清償日止按年息５％計算
    之利息，自屬正當，應予准許。原審因而為被上訴人勝訴之
    判決，並依職權宣告假執行，於法並無違誤。上訴意旨指摘
    原判決不當，求予廢棄改判，為無理由，應予駁回其上訴。
七、據上論結，本件上訴為無理由，依民事訴訟法第0436條之１
    第３項、第0449條第１項、第78條，判決如主文。
中    華    民    國    99    年    7     月    14    日
                  民事庭審判長法  官  林金發
                              法  官  邰婉玲
                              法  官  林淑鳳
以上正本係照原本作成。
對本判決不得上訴。
中    華    民    國    99    年    7     月    14    日
                              書記官  莊國南
 ┌─────────────────────────────────┐
 │附表（98年度簡上字第41號）：                                      │
 ├─┬─────┬──────┬──────┬─────┬─────┤
 │編│發  票  人│發   票   日│票 面 金 額 │票      號│到  期  日│
 │號│          │（ 民  國 ）│（新 臺 幣）│          │          │
 ├─┼─────┼──────┼──────┼─────┼─────┤
 │１│乙  ○  ○│88年１月31日│  300,000元 │ CH678305 │（空  白）│
 └─┴─────┴──────┴──────┴─────┴─────┘

司法院資訊處製作；財團法人民間司法改革基金會備份。
